臺灣板橋地方法院刑事判決　　　　　　　95年度易字第1472號
公　訴　人　臺灣板橋地方法院檢察署檢察官
被　　　告　甲○○
　　　　　　　　　　　之2
選任辯護人　陳佑仲律師
　　　　　　施裕琛律師
　　　　　　林辰彥律師
被　　　告　丙○○
選任辯護人　游孟輝律師
上列被告等因傷害案件，經檢察官提起公訴（九十五年度偵字第
九五九四號），本院判決如下：
    主  文
甲○○傷害人之身體，處有期徒刑參月，如易科罰金，以銀元參
佰元折算壹日。扣案之鉗子壹支沒收。
丙○○傷害人之身體，處有期徒刑陸月，如易科罰金，以銀元參
佰折算壹日。扣案之無柄尖刀壹支沒收。
    事  實
一、甲○○於民國九十五年四月五日下午七時三十分許，前往丙
    ○○位於臺北縣五股鄉○○路○段九十三之五號豬寮，因不
    滿丙○○口出惡言，竟基於傷害之犯意，憤而持其所有之鉗
    子一支朝丙○○臉部揮擊，致丙○○受有左眼眶眉際裂傷（
    二點五公分）、左眼下緣裂傷（０點八公分）之傷害；而丙
    ○○不甘示弱，另基於傷害之犯意，隨即在上址大馬路旁即
    甲○○停放機車處，持其所有之無柄尖刀一支朝甲○○之身
    體揮刺，致甲○○受有右胸傷口（約四公分，未穿刺入胸腔
    ）、左腹壁傷口（約一點五公分，未穿刺入腹腔）、右側少
    量血胸之傷害，嗣經路人打一一０報警及打一一九叫救護車
    ，經警到場處理，並將甲○○送醫急救，且扣得該鉗子及無
    柄尖刀、有柄尖刀各一支，始查悉上情。
二、案經丙○○及甲○○訴由臺北縣政府警察局蘆洲分局報請臺
    灣板橋地方法院檢察署檢察官偵查起訴。
    理  由
壹、程序方面關於證據能力：
一、按證人依法應具結而未具結者，其證言，不得作為證據；被
    告以外之人於審判外之言詞或書面陳述，除法律有規定者外
    ，不得作為證據；被告以外之人於偵查中向檢察官所為之陳
    述，除顯有不可信之情況者外，得作為證據，刑事訴訟法第
    一百五十八條之三、第一百五十條第一項、第一百五十九條
    之一第二項分別訂有明文。是告訴人甲○○於警詢之陳述，
    屬於審判外之言詞陳述，依刑事訴訟法第一百五十九條第一
    項之規定，應認無證據能力；又告訴人甲○○於接受檢察官
    訊問時，未經具結，依刑事訴訟法第一百五十八條之三之規
    定，應認無證據能力。
二、又按被告以外之人於審判外之陳述，雖不符前四條之規定，
    而經當事人於審判程序同意作為證據，法院審酌該言詞陳述
    或書面陳述作成時之情況，認為適當者，亦得為證據。當事
    人或辯護人於法院調查證據時，知有第一百五十九條第一項
    不得為證據之情形，而未於言詞辯論終結前聲明異議者，視
    為有前項之同意，刑事訴訟法第一百五十九條之五定有明文
    。本案被告丙○○及其辯護人於本院審理時對於檢察官所提
    各項證據方法之證據能力，除上述告訴人甲○○之指訴外，
    其餘均表示「沒意見」，以及被告甲○○及其辯護人於本院
    審理時，亦對於檢察官所提各項證據方法之證據能力均表示
    「沒意見」，且本案言詞辯論終結前，渠等亦未就本院所調
    查之證據主張有不得作為證據之情形。是以，被告等及辯護
    人均已同意下述證據方法得作為證據，且經本院審酌後，認
    下述證據並無違法取證或證據力明顯偏低之情形，以資為證
    據並無不當，則揆諸前開規定意旨，本案經調查之證據，應
    認有證據能力，合先敘明。
貳、實體方面：
一、訊據被告甲○○固坦承伊有於上開時、地持扣案之鉗子之事
    實，惟矢口否認有何傷害犯行，並辯稱：伊當天是要向丙○
    ○買豬肉，丙○○就罵伊三字經，丙○○拿刀刺伊胸部及腹
    部各一刀，伊拿該鉗子自衛，但因伊被刺而無力，致該鉗子
    掉在地上而沒有傷到丙○○，是伊指甲劃到丙○○的眼睛云
    云置辯；其辯護人辯護稱：如被告甲○○先有傷害丙○○之
    犯行者，以被告甲○○較丙○○年輕，豈丙○○傷勢輕微，
    被告甲○○反遭丙○○砍殺至血流如注，且告訴人丙○○於
    警詢表示不提出告訴，遲至偵訊時始提出傷害告訴，其告訴
    顯於法不合，且其指訴亦與事實不符，故被告甲○○並無傷
    害犯行；縱認被告甲○○有傷害行為，被告甲○○係出於正
    當防衛等語。訊據被告丙○○固坦承伊有於上開時、地持扣
    案之無柄尖刀之事實，惟矢口否認有何傷害犯行，並辯稱：
    是甲○○持不明物體打伊眼睛，伊被壓倒在地並流血後昏倒
    ，伊並未持該尖刀刺甲○○云云置辯；其辯護人辯護稱：本
    案肇因告訴人甲○○攜帶兇器至被告丙○○養豬處所，並先
    行攻擊被告丙○○頭部，被告丙○○基於正當防衛而實施正
    當防衛之行為等語。然查：
(一)、就被告甲○○傷害告訴人丙○○部份：
１、按刑事訴訟上之告訴權，性質上屬於人民在公法上之權利，
    刑事訴訟法既未規定得予捨棄，告訴權人自不得予以捨棄，
    其縱有捨棄之意思表示，自屬無效，最高法院九十年度台非
    字第一六號判決意旨足供參照。查告訴人丙○○雖於警詢時
    指稱：我不對甲○○提出告訴等語（詳見偵查卷第十頁），
    惟其既已於九十五年六月十三日偵訊時指稱：我要對甲○○
    提出傷害告訴等語（詳見偵查卷第六十七頁），是揆諸前揭
    判決意旨，告訴人丙○○雖於警詢中捨棄告訴權，但該捨棄
    無效，況且其已於六個月告訴期間內提出告訴，於法並無不
    合，故被告甲○○之辯護人辯護稱：告訴人丙○○之告訴於
    法不合云云，顯於法有違，而不足採。是以，本件告訴人丙
    ○○之告訴為合法，合先敘明。
２、查於上開時、地，被告甲○○持扣案之鉗子傷害告訴人丙○
    ○，致告訴人丙○○受有左眼眶眉際裂傷（二點五公分）、
    左眼下緣裂傷（０點八公分）之傷害等事實，業據告訴人丙
    ○○迭於警詢、偵訊及本院訊問時指訴明確，並有臺北縣立
    醫院驗傷診斷書及急診醫學科驗傷存證照片各一紙（詳見偵
    查卷第六十九、七十一頁）在卷可稽，且有扣案之該鉗子一
    支可證；又證人乙○○○○到庭具結證述：丙○○受有二個
    傷口不規則，比較像是鈍器造成的；該傷口不太可能是指甲
    造成的，因為如果是指甲造成的話，是尖銳性，但該傷口是
    蠻深的，且也比較長，皮膚裂開，比較可能是鈍器傷等語（
    詳見本院卷第一二六至一二八頁）綦詳，顯見被告甲○○係
    持刀傷害告訴人丙○○之頭部；另茍被告甲○○因丙○○持
    刀傷害而持該鉗子正當防衛者，被告甲○○應傷及丙○○之
    手部而非頭部，且被告甲○○之手部應會遭該尖刀刺傷，然
    徵諸告訴人丙○○之手部及被告甲○○之手部均未受傷，此
    有卷附之診斷證明書二紙可證，況告訴人丙○○所受傷勢顯
    非指甲所致，已有證人郭華基之證述及該受傷照片可證，故
    被告甲○○主張伊持鉗子係正當防衛云云，顯與事實不符，
    不足採信。是以，被告甲○○持扣案鉗子傷害告訴人丙○○
    之犯行，堪以認定屬實。
(二)、被告丙○○傷害告訴人甲○○部份：
１、查於上開時、地，被告丙○○遭告訴人甲○○持該鉗子傷害
    後，另基於傷害犯意，持扣案無柄尖刀朝告訴人甲○○身體
    揮刺，致告訴人甲○○受有右胸傷口（約四公分，未穿刺入
    胸腔）、左腹壁傷口（約一點五公分，未穿刺入腹腔）、右
    側少量血胸之傷害之事實，業據告訴人甲○○於本院審理時
    到庭具結證述明確，並有長庚紀念醫院林口分院診斷證明書
    及現場圖各乙紙、現場照片及扣案尖刀照片（詳見偵查卷第
    二十四至二十八、三十三頁、本院卷第六十四頁），且有扣
    案之無柄尖刀一支可證；且該尖刀上血跡經送鑑驗結果認該
    血跡ＤＮＡ型別核與現場血跡ＤＮＡ－ＳＴＲ型別相同，研
    判來自同一人乙節，此有內政部警政署刑事警察局九十五年
    四月二十五日刑醫字第０九五００五三三八一號鑑驗書、臺
    北縣政府警察局蘆洲分局九十五年十月十四日北縣警蘆刑字
    第０九五００三二五０六號函暨照片二張（詳見偵查卷第四
    十九頁及本院卷第六十一、六十四頁）在卷可證，是被告丙
    ○○持扣案之無柄尖刀傷害告訴人甲○○之事實，堪以認定
    無訛。
２、被告丙○○之辯解不足採信之理由：
(1)、經查告訴人甲○○既已先在上址之豬寮處，持該鉗子傷害被
    告丙○○，已如前述，再觀諸卷附之現場圖、現場照片及血
    跡鑑驗書所示，告訴人甲○○之血跡係在停放於大馬路旁之
    機車左後車輪旁留下大片面積血跡，並自該處往路旁流竄，
    顯見被告丙○○在上址大馬路旁即告訴人甲○○停放機車處
    ，持該無柄尖刀傷害甲○○無訛，並衡諸告訴人甲○○之傷
    勢，其至少受到被告丙○○持刀揮刺三刀，可知，被告丙○
    ○持刀傷害告訴人甲○○時並無昏迷而無意識之情狀。
(2)、又按「正當防衛必須對於現在不法之侵害始得為之，侵害業
    已過去，即無正當防衛可言。至彼此互毆，又必以一方初無
    傷人之行為，因排除對方不法之侵害而加以還擊，始得以正
    當防衛論。故侵害已過去後之報復行為，與無從分別何方為
    不法侵害之互毆行為，均不得主張防衛權。」，最高法院三
    十年度上字第一０四０號判例意旨足資參照。則告訴人甲○
    ○所受傷勢顯較被告丙○○前開傷勢嚴重甚多，且被告丙○
    ○先前遭告訴人甲○○傷害之處所係在該豬寮，而被告丙○
    ○竟持刀至該豬寮旁之大馬路旁傷害告訴人甲○○，是揆諸
    前揭判例意旨，被告丙○○遭不法侵害之情狀業已過去，其
    持刀傷害告訴人甲○○之行為，即不得主張係正當防衛，更
    無防衛過當可言。
(3)、綜上，被告丙○○及其辯護人前開辯護：被告丙○○遭甲○
    ○傷害後昏倒，且縱認被告丙○○有傷害之行為，被告丙○
    ○係正當防衛，甚或僅係防衛過當云云，均顯屬無據，而不
    足採。
(三)、綜上所述，本件事證已臻明確，被告甲○○及丙○○之傷害
    犯行均堪以認定，應予依法論科。
二、論罪科刑部份：
(一)、法律修正後之適用：被告行為後，刑法於九十四年二月二日
    修正公布，並自九十五年七月一日起施行，其中修正刑法第
    二條、第四十一條、第四十七條、第五十六條等規定。按行
    為後法律有變更者，適用行為時之法律，但行為後之法律有
    利於行為人者，適用最有利於行為人之法律，現行刑法第二
    條第一項訂有明文。此條規定乃為與刑法第一條罪刑法定主
    義契合，以貫徹法律禁止溯及既往之原則，係規範行為後法
    律變更所生新舊法律比較適用之準據法，是刑法第二條雖經
    修正，但既屬適用法律之準據法，則本身尚無比較新舊法之
    問題，應一律適用裁判時之現行刑法第二條規定以決定適用
    之刑罰法律，合先敘明。又刑法修正之比較新舊法，應就罪
    刑有關之共犯、未遂犯、想像競合犯、牽連犯、連續犯、結
    合犯，以及累犯加重、自首減輕暨其他法定加減原因（如身
    分加減）與加減例等一切情形，綜其全部罪刑之結果而為比
    較，最高法院九十五年五月二十三日九十五年度第八次刑事
    庭會議決議可資參照。經查：
１、修正後刑法施行法增訂第一條之一：「中華民國九十四年一
    月七日刑法修正施行後，刑法分則編所定罰金之貨幣單位為
    新臺幣。九十四年一月七日刑法修正時，刑法分則編未修正
    之條文定有罰金者，自九十四年一月七日刑法修正施行後，
    就其所定數額提高為三十倍。但七十二年六月二十六日至九
    十四年一月七日新增或修正之條文，就其所定數額提高為三
    倍」及刑法第三十三條第五款修正為：「主刑之種類如下：
    五、罰金：新臺幣一千元以上，以百元計算之」等規定，是
    依修正後之法律，刑法第二百七十七第一項之傷害罪最高罰
    金刑為新臺幣三萬元、最低為一千元；然依被告行為時之刑
    罰法律，即罰金罰鍰提高標準條例第一條前段規定之提高倍
    數十倍及刑法第三十三條第五款規定之罰金最低額一元計算
    ，該罪之罰金刑最高為銀元一萬元，最低額為銀元一元，若
    換算為新臺幣，最高額雖與新法同為新臺幣三萬元，然最低
    額為新臺幣三元。是比較上述修正前、後之刑罰法律，自以
    被告行為時之法律較有利於被告。
２、又刑法第四十一條第一項前段有關易科罰金折算標準之規定
    ，九十五年七月一日起施行之新刑法修正為：「犯最重本刑
    為五年以下有期徒刑以下之刑之罪，而受六個月以下有期徒
    刑或拘役之宣告者，得以新臺幣一千元、二千元或三千元折
    算一日，易科罰金。」，而依修正前同條項規定：「得以一
    元以上三元以下折算一日，易科罰金」，及修正前罰金罰鍰
    提高標準條例第二條（現已刪除）規定，就其原定數額提高
    為一百倍折算一日，則係以銀元一百元、二百元、三百元折
    算一日，經折算為新臺幣幣值後，以新臺幣三百元、六百元
    、九百元折算一日。是比較修正前後之易科罰金折算標準，
    自以行為時即修正前之規定，較有利於被告。
３、綜上所述，以九十五年七月一日生效施行前之刑法規定，較
    有利於被告，是依現行刑法第二條第一項前段規定，自應適
    用被告行為時之法律即修正前之刑法及罰金罰鍰提高標準條
    例第二條之規定，且參酌上開刑事庭會議決議，從刑附屬於
    主刑，除法律有特別規定者外，依主刑所適用之法律，則關
    於沒收部分，自亦應適用修正前刑法第三十八條之規定。
(二)、核被告甲○○傷害告訴人丙○○致告訴人丙○○受有上開傷
    勢，及被告丙○○傷害告訴人甲○○致告訴人甲○○受有前
    揭傷害，核渠等所為，各係犯刑法第二百七十七條第一項之
    傷害罪。至被告丙○○並不符合自首要件乙節，業據證人即
    到場處理之員警陳建宏於本院審理時到庭具結證述：我到場
    時，看到甲○○躺在路旁，週邊圍了很幾個人，丙○○在馬
    路旁斜坡下面車旁；我有問現場的人事發經過，但案發情形
    沒有人看到，有人說丙○○拿刀刺甲○○，我走下斜坡去問
    丙○○，丙○○說甲○○拿鉗子打他等語（詳見本院卷第一
    二０至一二四頁）明確，並有臺北縣政府警察局勤務指揮中
    心受理各類案件紀錄單乙紙（詳見本院卷第六十二頁）附卷
    供參，是員警接獲民眾報案稱該處有民眾互砍而到場處理，
    到場後看見甲○○流血躺在地上，且於詢問被告丙○○前，
    在場民眾已告知員警被告丙○○持刀刺告訴人甲○○，則員
    警已得知被告丙○○涉有傷害犯行，況被告丙○○並未於員
    警到場時坦承傷害犯行，故被告丙○○之辯護人辯護稱：被
    告丙○○符合自首要件，並請求依法減輕其刑云云，即於法
    不合，併予陳明。爰審酌被告甲○○先對告訴人丙○○為傷
    害犯行，而引起被告丙○○持刀報復之傷害犯行，且渠等均
    持兇器為之，及甲○○所受傷勢顯較丙○○嚴重甚多，以及
    渠等犯後均飾詞否認犯行，且於法庭上多次互相咆哮，顯毫
    無悔意，並且未達成和解，賠償渠等所受之損害，惟渠等素
    行尚可，及公訴人對被告甲○○具體求刑有期徒刑一年六月
    、被告丙○○一年十月，本院認猶屬過重等一切情狀，分別
    量處如主文所示之刑，並依修正前刑法第四十一條第一項前
    段及罰金罰鍰提高標準條例第二條之規定，各併予諭知易科
    罰金折算標準，以資懲儆。
(三)、另扣案之鉗子及無柄尖刀各一支，分別係被告甲○○及丙○
    ○所有，並供渠等為本件傷害犯行所用之物，爰依修正前刑
    法第三十八條第一項第二款之規定，併予宣告沒收。至扣案
    之有柄尖刀一支，雖為被告丙○○所有，但非供其為本件傷
    害犯行所用之物，自無庸併予宣告沒收，附此敘明。
據上論斷，應依刑事訴訟法第二百九十九條第一項前段，刑法第
二條第一項前段、第二百七十七條第一項、（修正前）第四十一
條第一項前段、（修正前）第三十八條第一項第二款，罰金罰鍰
提高標準條例第一條前段、（修正前）第二條，判決如主文。
本案經檢察官彭聖斐到庭執行職務。
中　　華　　民　　國　　96　　年　　4 　　月　　20　　日
                  刑事第六庭審判長法　官  許仕楓
                                  法  官  林鈺琅
                                  法  官  饒金鳳
以上正本證明與原本無異。
如不服本判決應於送達後十日內向本院提出上訴狀。
                                  書記官  王春森
中　　華　　民　　國　　96　　年　　4 　　月　　20　　日
附錄本案論罪科刑法條全文：
中華民國刑法第二百七十七條第一項：
傷害人之身體或健康者，處三年以下有期徒刑、拘役或一千元以
下罰金。
